【裁判字號】    97,審易,279
【裁判日期】    971119
【裁判案由】    賭博
【裁判全文】
臺灣士林地方法院刑事判決             97年度審易字第279號
公  訴  人  臺灣士林地方法院檢察署檢察官
被      告  丁○○
                      號3樓
            甲○○
上列被告等因賭博案件，經檢察官提起公訴（97年度偵字第1173
8 號），本院判決如下：
    主  文
丁○○、甲○○均無罪。
    理  由
一、公訴意旨略以：被告丁○○、甲○○與乙○○（另行為有罪
    判決）及年籍姓名不詳之成年男子共10餘人，於民國97年8
    月31日下午4 時許，在臺北市南港區玉成公園之公共場所，
    以象棋、骰子為賭具，由1 人擔任莊家，其餘3 家下注，賭
    注金額每注約新臺幣（下同）50元至200 元不等，每人分得
    4 個棋子，以象棋點數論輸贏而賭博金錢，未上桌分得象棋
    棋子者，亦得跟隨4 家中下注賭博。嗣於同日下午4 時20分
    許，經警循線查獲，扣得賭具象棋1 付、骰子3 付，並自被
    告丁○○處起獲現金4,200 元、被告甲○○處起獲1,264 元
    及甲○○腳邊起獲1,000 元。因認被告等均涉犯刑法第266
    條第1 項前段在公共場所賭博財物罪嫌等語。
二、按犯罪事實應依證據認定之，無證據不得認定犯罪事實；不
    能證明被告犯罪者，應諭知無罪之判決，刑事訟訴法第154
    條第2 項、第301 條第1 項分別定有明文。又事實之認定，
    應憑證據，如未能發現相當之證據，或證據不足以證明，自
    不能以推測或擬制之方法，以為裁判之基礎；且認定犯罪事
    實所憑之證據，無論直接或間接證據，其為訴訟上之證明，
    須達於通常一般之人均不致有懷疑，而得確信其為真實之程
    度者，始得據為有罪之認定，倘其證明尚未達到此一程度，
    而有合理之懷疑存在時，尚難為有罪之認定基礎，最高法院
    40年台上字第86號、76年台上字第4986號判例可資參照。
三、訊之被告丁○○、甲○○均堅決否認有上開賭博犯行。被告
    丁○○辯稱：伊沒有賭博，伊坐下去幾分鐘就被抓去，他們
    在圓桌賭博，伊坐在圓桌旁邊，公園有位子可以坐伊就坐，
    並沒有下注，警察看到伊沒有起來，就將伊抓去，其他人看
    到警察就跑掉等語。被告甲○○辯稱：伊沒有賭博，只是在
    聊天等語。本件公訴人認上開被告等涉犯刑法第266 條第1
    項前段在公共場所賭博財物罪嫌，無非以同案被告乙○○之
    自白及現場扣押之賭具象棋1 付、骰子3 個、現金10,541元
    及照片5 張為據，然查：
  (一)證人即同案被告乙○○於警詢中雖供證：警方在伊旁邊查獲
    另2 名賭客伊不認識，他們下注約50至100 元等語（參見偵
    查卷第17頁），惟於檢察官偵查中則結證稱：伊確實有參與
    賭博，惟伊並不認識另外2 位被告丁○○、甲○○，沒有看
    到他們，也不知他們有沒有玩等語（參見偵查卷第42頁），
    則證人即同案被告乙○○先後證述不一，尚難遽為採信被告
    丁○○、甲○○確有參與上述賭博犯行。
  (二)證人即承辦之警員丙○○於檢察官偵查中結證稱：當天伊等
    先過去觀察，他們在公園桌子玩，伊先下車，看到桌子圍繞
    3 層人潮，最外面是站在椅子上朝裡面看，裏面的人是坐著
    ，伊就擠進去，抓住現場坐著玩的人的手，他有坦承賭博，
    有4 個人在賭，其他人應該是插花的等語（參見偵查卷第60
    頁），又於本院審理中結證稱：「每週都有人像市長信箱檢
    舉玉成公園內有人賭博，當天我們分局偵查隊小隊長叫我們
    整個小隊過去，到現場有八、九個人圍在公園的桌子聚賭，
    圍在那邊的人我們認為一定是在賭博，我穿便衣下車走到他
    們人群中，桌上有錢，當有一名賭客伸手拿錢時，我就抓住
    他那位賭客的手並喊「警察」，全部的人就一哄而散，我的
    其他同仁是跟在我後面，我們只抓到本件起訴的三個被告，
    其他的賭客都跑了。」、「（你如何認定丁○○有賭博？）
    他是坐在桌子旁邊的板凳上，因為乙○○在警詢時有說坐在
    桌子邊的人不是參與賭博就是會插花。」、「（何人說甲○○有賭博？）我沒看到甲○○是否有參與賭博，但是他基本
    上他是坐在人群的核心裡面，他應該也是賭客。」。「（他
    們{ 賭客} 中間是何東西？）木桌，木桌旁邊各自一體成型
    、無法移動的長板凳，一共是兩個板凳。」、「（坐在板凳
    上有幾人？）一邊兩至三個人，坐的共有五、六個人，其他
    人是站的。」、「（你進入人群中看到木桌上面有幾個人前
    面是有賭資？）那邊很擠，前面都是手，有人伸手拿錢我就
    把他抓住，其他人就拿錢趕快跑。我抓到的人是乙○○，坐
    的人前面有無賭資我沒有注意。」、「（有無看到丁○○及
    甲○○坐在板凳上？）他們是坐著，其他人都跑了，他們來
    不及跑。」、「（你確定扣案甲○○及丁○○的賭資是從他
    們口袋拿出？）是。」等語（參見本院卷第27至30頁）。則
    依證人丙○○之證述，其並未直接目賭被告丁○○、甲○○
    進行賭博之行為；且依其所述及證人乙○○於警詢之證述，
    僅有4 人從事象棋賭博，然而坐在賭桌邊之人卻有5 、6 人
    之多，尚難逕以坐在賭桌邊之人即視為從事賭博之人；又警
    方扣得被告丁○○所有之現金4,200 元、被告甲○○所有之
    現金1,264 元均係由其等衣褲口袋中取出，另現金1,000 元
    依被告甲○○所述係警方由地上取得，而賭桌上亦未為警發
    現有被告丁○○、甲○○置放之賭資；再被告丁○○、甲○○果真從事賭博，何以於警方逮捕同案被告乙○○之際，仍
    坐於原處，而未逃逸？從而，被告丁○○、甲○○所辯其等
    僅坐在賭博旁邊，或聊天，或觀看，並未參與賭博等情，應
    有可能，自難遽認其等確有參與賭博之犯行，當甚明確。
四、綜上所述，被告等所辯未參與賭博等情尚非無據，堪予採信
    。公訴人所舉上開證據尚不足使本院無合理懷疑而認定被告
    等涉有上開賭博犯行，此外，復查無其他積極證據足資證明
    被告等涉有賭博之犯行，自屬不能證明被告等犯罪，應均為
    無罪之諭知。
據上論斷，應依刑事訴訟法第301 條第1 項，判決如主文。
本案經檢察官鄭堤升到庭執行職務。
中    華    民    國    97    年    11    月    19    日
                  刑事第一庭法  官  雷雯華
以上正本證明與原本無異。
如不服本判決應於收受判決後10日內向本院提出上訴書狀，並應
敘述具體理由；其未敘述上訴理由者，應於上訴期間屆滿後20日
內向本院補提理由書（均須按他造當事人之人數附繕本）「切勿
逕送上級法院」。
                            書記官  陳如玲
中    華    民    國    97    年    11    月    19    日


司法院資訊處製作；財團法人民間司法改革基金會備份。
